【裁判字號】    95,交抗,221
【裁判日期】    950331
【裁判案由】    違反道路交通管理處罰條例
【裁判全文】
臺灣高等法院交通事件裁定             95年度交抗字第221號
    抗  告  人  交通部公路總局新竹區監理所中壢監理站
    受  處分人  甲○○
上列抗告人因受處分人違反道路交通管理處罰條例案件，不服臺
灣桃園地方法院，中華民國95年2月25日所為裁定（95年度交聲
字第60號），提起抗告，本院裁定如下：
    主  文
原裁定撤銷。
甲○○汽車駕駛人，行車速度，超過規定之最高時速，處罰鍰新
臺幣壹仟柒佰元，並記違規點數壹點。
    理  由
一、查原處分機關交通部公路總局新竹區監理所中壢監理站民國
    （下同）94年12月29日壢監裁字第裁53-A00000000號違反道
    路交通管理事件裁決書以受處分人甲○○於94年7月15日下
    午2時13分許，駕駛車牌號碼為EZ-5726號自用小客車，行經
    臺北市萬華區○○○道與雙園街口時，以時速62公里之速度
    行駛，超過規定最高時速50公里，為臺北市政府警察局萬華
    分局交通分隊逕行舉發後，受處分人未依舉發違反道路交通
    管理事件通知單所載之到案日期到案，交通部公路總局新竹
    區監理所中壢監理站（下稱原處分機關），乃依道路交通管
    理事件統一裁罰基準及處理細則第43條、第44條第及61條規
    定，以受處分人違反道路交通管理處罰條例第40條第1項、
    第63條第1項之規定，裁處罰鍰新臺幣（下同）2,400元（原
    裁定誤書為1,400元），並記違規點數1點。受處分人不服聲
    明異議，原審以舉發單未經合法送達而撤銷原處分，並認受
    處分人仍有違反道路交通管理處罰條例第40條第1項、第63
    條第1項第1款之規定，裁處罰鍰新台幣1,200元、記違規點
    數1點。
二、抗告意旨略以：依道路交通管理處罰條例第92條第3項授權
    交通部會同內政部訂定「違反道路交通管理事件統一裁罰基
    準及處理細則」及其附件「違反道路交通管理事件統一裁罰
    基準表」，以維持裁罰之統一性。基準表中就不同違規車種
    ，其可能衍生危害交通安全之輕重不同，汽車駕駛人行車速
    度超過規定之罪高時速未滿20公里者，處以罰鍰新台幣1,70
    0至2,400元不等之規定，原裁定未予詳察，爰依法提起抗告
    等語。
三、經查：
  (一)受處分人對於其於上揭時、地有原處分機關所指之違規行為
    並不否認，並有採證照片一幀附卷可稽，此部分違規事實已
    堪認定。
  (二)受處分人自83年10月28日起即設籍於桃園縣平鎮市○○里○○
    鄰○○路1號3樓之址，迄今均未變動，有受處分人個人資料
    查詢結果在卷可稽（見原審卷第10頁），足見異議人確係以
    久住之意思住於該址，而以之為其住所無訛。受處分人本件
    違規，經警方逕行舉發，並填掣北市警交大字第A00000000
    號舉發通知單後，郵寄至異議人前開住所，然因招領逾期而
    退回，臺北市政府警察局交通警察大隊雖另於94年8月25日
    以第26-252號雙掛號郵件檢附送達證書再交寄郵局，然郵政
    人員於94年8月30日始辦理寄存送達之程序，此由臺北市政
    府警察局交通警察大隊檢附之送達證書上所載送達日期為94
    年8月30日即可知悉（見原審卷第7頁反面），此外，並有中
    華民國郵政交寄大宗掛號函件存根影本在卷足憑（見原審卷
    第7頁）。惟上開舉發通知單所載應到案日期係為94年8月26
    日，有該舉發通知單在卷可查（見原審卷第6頁反面），是
    舉發機關將舉發通知單寄存於郵政機關之日顯已超過受處分
    人應到案日期，受處分人於到案期限前既未經合法通知，自
    不可能依限到案繳交罰鍰，更不發生逾越到案期限之情形。
  (三)違反道路交通管理處罰條例第40條第1項規定汽車駕駛人，
    行車速度，超過規定之最高時速，處新臺幣1,200元以上2,4
    00元以下罰鍰。違反道路交通管理處罰條例第40條第1項固
    就汽車駕駛人前揭違規行為定有法定罰鍰額度，然為防止處
    罰機關枉縱或偏頗，道路交通管理處罰條例第92條第3項授
    權交通部會同內政部訂定「違反道路交通管理事件統一裁罰
    基準及處理細則」及其附件「違反道路交通管理事件統一裁
    罰基準表（以下簡稱基準表）」，以維持裁罰之統一性與全
    國因違反道路交通管理事件而受處罰民眾之公平，不因裁決
    人員不同，而生偏頗，寓有避免各監理機關於相同事件恣意
    為不同裁罰之功能。依違反道路交通管理事件統一裁罰基準
    標準及處理細則第2條第1規定：「處理違反道路交通管理事
    件之程序及統一裁罰基準依本細則之規定辦理。」而依違反
    道路交通管理事件統一裁罰基準表所示，駕駛人行車速度，
    超過規定之最高時速未滿20公里者，就違反道路交通管理處
    罰條例第40條第1項之違規行為部分，除應記違規數1點外，
    就罰鍰部分(1)於期限內繳納或到案聽候裁決者，違規車輛為
    機器腳踏車應裁處1,200元罰鍰、汽車應裁處1,700元罰鍰；
    (2)逾越應到案期限15日內，繳納罰鍰或到案聽候裁決者，違
    規車輛為汽車應裁處1,900元罰鍰。是該統一裁罰基準表既
    就違反道路交通管理處罰條例之各類違規行為之車輛種類或
    違規情節，應裁處之罰鍰標準已有特別規定，自應優先適用
    。從而，本件受處分人駕駛車號EZ -5726號自小客車違規，
    係屬汽車，且因該違規舉發通知單未能合法送達予受處分人
    ，原裁定已敘明，受處分人未於應到案期限內自動繳納罰鍰
    ，自有不可歸責之事由，應為有利於受處分人之認定，依情
    節最輕之已於期限內繳納或到案聽候裁決之情形處斷，則依
    上開統一裁罰基準表所示，受處分人之違規行為，除應記違
    規數1點外，並應裁處1,700元罰鍰。本件原裁定撤銷原處分
    機關之處分，並另就受處分人之違規行為裁處罰責，逕依該
    違反道路交通管理處罰條例第40條第1項違規行為之法定罰
    鍰額度最低罰額1,2 00元處罰，卻漏未適用違反道路交通管
    理事件統一裁罰基準表中，就各類車種及違規情節違反道路
    交通管理處罰條例第40條第1項違規行為裁處之特別規定，
    自有未合。
四、本件原處分機關提起抗告以原裁定漏未適用違反道路交通管
    理事件統一裁罰基準表為由，指摘原裁定不當，為有理由，
    自應由本院撤銷原裁定，以本件受處分人行車速度，超過規
    定之最高時速之行為，並依道路交通管理處罰條例第40條第
    1第1項之規定、第63條第1項及違反道路交通管理事件統一
    裁罰基準表中，自為裁定諭知受處分人甲○○行車速度，超
    過規定之罪高時速，裁處罰鍰1,700元、記違規點數1點。
五、據上論結，應依道路交通案件處理辦法第26條，刑事訴訟法
    第413條前段，裁定如主文。
中    華    民    國    95    年    3     月    31    日
                  刑事第10庭    審判長法  官  劉景星
                                      法  官  陳博志
                                      法  官  李春地
以上正本證明與原本無異。
不得再抗告。
                                      書記官  蘇秋
中    華    民    國    95    年    4     月    3     日


司法院資訊處製作；財團法人民間司法改革基金會備份。
